臺灣臺南地方法院刑事判決　　　　　　　　　　　　　　九十一年度自字第一三號
　　自　訴　人　陳清田
　　　　　　　　乙○○
　　被　　　告　甲○○
右列被告因偽造文書案件，經自訴人提起自訴，本院判決如左：
    主  文
甲○○無罪。
    理  由
一、自訴意旨略以：如自訴狀所載（如附件）。
二、按犯罪事實，應依證據認定之，無證據不得推定其犯罪事實；又不能證明被告犯
    罪者，法院應諭知無罪之判決，刑事訴訟法第一百五十四條、第三百零一條第一
    項分別定有明文。又按告訴人或被害人之指訴，係以使被告受刑事追訴為目的，
    自不得作為有罪判決之唯一證據。又刑事訴訟上證明之資料，無論其為直接證據
    或間接證據，均須達於通常一般之人均不致於有所懷疑，而得確信其為真實之程
    度，始得據為有罪之認定，若其關於被告是否犯罪之證明未能達此程度，而有合
    理性懷疑之存在，致使無從形成有罪之確信，根據「罪證有疑，利於被告」之證
    據法則，即不得遽為不利被告之認定（最高法院七十六年度台上字第四九八六號
    判例意旨參照），其以情況證據（即間接證據）斷罪時，尤須基於該證據在直接
    關係上所可證明之他項情況事實，本乎推理作用足以確證被告有罪，方為合法，
    不得徒憑主觀上之推想，將一般經驗上有利被告之其他合理情況逕予排除，此觀
    諸最高法院三十二年度上字第六七號判例意旨亦甚明確。
三、本件自訴人認被告甲○○涉有行使偽造私文書罪嫌，無非以被告偽造自訴人乙○
    ○之簽名於八十八年十月十三日訂購模具合約書上，且被告無法提出該訂購模具
    合約書原本等資為依據。
四、訊據被告堅決否認有右揭犯行，辯稱：八十八年十月十三日訂購模具合約書原本
    為自訴人乙○○取走，其並未偽造乙○○署押等語。
五、經查：
（一）本案八十八年十月十三日訂購模具合約書上「乙○○」署押應係自訴人乙○○
      所書寫
１、本案八十八年十月十三日之訂購模具合約書上「乙○○」筆跡，因欠缺該文件原
    本，故為鑑定單位法務部調查局拒絕鑑定；然由「乙○○」三字之運筆習慣及結
    構、書寫方式觀察可知，本案八十八年十月十三日訂購模具合約書上「乙○○」
    三字與自訴人乙○○本人於（一）本院九十一年度自字第一三號卷：１、第二十
    八頁九十一年一月三十日訊問筆錄簽名，２、第四十二頁估價單簽名，３、第五
    十頁九十一年三月十九日訊問筆錄簽名，４、第七十至七十八頁估價單簽名，５
    、八十八年九月十四日之訂購模具合約書；（二）本院八十九年度簡上字第一九
    七號卷：１、第七十六頁八十九年十一月十七日訊問筆錄簽名，２、第一二四頁
    九十年四月十六日民事報到單證人欄簽名，３、第一三九頁九十年十月八日民事
    報到單證人欄簽名，４、第一五一頁九十年十月八日訊問筆錄簽名，５、第一五
    八頁九十年十月二十三日民事報到單證人欄簽名，均相符【陳字『阜』部左側有
    開口（即阜部第三劃與第一劃不相連），且第三劃很短，阜部第一、二劃所佔空
    間較小，字形尖銳呈三角形，陳字『東』部第一劃很短，末二劃則與上方之『曰
    』相觸，呈『八』字形；嘉字中間『艸』兩豎均撇向內；豪字最後二劃相連，為
    一筆寫成，豪字之豚部弧度較圓】。
２、而甲○○所書寫之「陳」字計有：（一）本院九十一年度自字第一三號卷：１、
    第二十八頁九十一年一月三十日訊問筆錄簽名，２、第五十頁九十一年三月十九
    日訊問筆錄簽名，３、第五十二頁刑事聲請狀當事人欄，４、第五十四頁具狀人
    簽名，５、第五十五頁至六十五頁簽名；（二）本院八十九年度簡上字第一九七
    號卷：第一五一頁九十年十月八日訊問筆錄簽名（三）九十一年六月二十五日當
    庭書寫之「乙○○」三字十八次；經查其所書寫之陳字『阜』部最末劃很長，且
    阜部第一、二劃字形較圓，東部第一橫與下方「曰」同長，東部最末二劃連成一
    弧形，結構上與乙○○所寫之陳字顯不相同；而依被告於九十一年六月二十五日
    當庭書寫之乙○○三字觀之：嘉字中間『艸』兩豎均平行；豪字最後二撇係分二
    筆完成相連，豪字之豚部弧度幾呈直線。是被告所書寫之『乙○○』字形、字體
    結構、運筆方式均與自訴人乙○○所寫不同，可以認定。
（二）另自訴人陳清田就本件民事承攬契約部分，對被告提起給付承攬報酬訴訟（本
      院八十九年度南簡字第三九四號），於八十九年六月十六日審理時，就被告所
      稱：「我發現模具有瑕疵，所以於九月訂立契約希望原告能補修，原告再交付
      模具時，我仍覺得有問題，故『又於十月份另簽一份契約』（按：即本案契約
      ）」等語並無爭執；後於八十九年七月三日審理時，法官提示八十八年十月十
      三日之訂購模具合約書、八十八年九月十四日之訂購模具合約書與自訴人陳清
      田，自訴人陳清田亦表示該二份合約書均為其子乙○○所簽（見八十九年度南
      簡字第三九四號各該筆錄），綜觀全八十九年度南簡字第三九四號卷，自訴人
      陳清田均未就八十八年十月十三日訂購模具合約書之真正為爭執，是其於敗訴
      後，方與另一自訴人乙○○空言否認，尚無足採。
（三）再參以自訴人乙○○於本院八十九年度簡上字第一九七號審理中證稱：十月份
      有去被告處載模具回來，他要我們修改平順，我們可以自己修改（見該案九十
      年十月八日準備程序筆錄），及自訴人陳清田於該民事案件審理中主張其於八
      十八年十月間已將模具修改平順，是被告拒絕前來受領等情，亦可得知雙方確
      有於八十九年十月間合意要再行修改模具，故八十八年十月十三日訂購模具合
      約書應係為再行修改模具而簽立，可以認定。從而，被告稱：因自訴人交付之
      模具有瑕疵，所以於九月訂立契約希望能補修，再交付模具時，仍有問題，故
      於十月份另簽一份契約等語，即屬可採。
綜上所述，本案八十八年十月十三日訂購模具合約書上「乙○○」署押應屬真實，並
不因其原本滅失，而可遽推定係屬偽造，堪以認定。此外查無足可證明被告犯偽造署
押罪之積極證據，自應諭知無罪。
六、據上論斷，應依刑事訴訟法第三百四十三條、第三百零一條第一項，判決如主文
    。
中      華      民      國      九十一      年      七    月  九    日
                              臺灣臺南地方法院刑事第五庭
                                      法  官  石家禎
右正本證明與原本無異。
如不服本判決應於送達後十日內向本院提出上訴狀。
                                      書記官  凌昇裕
中      華      民      國      九十一      年      七    月      九    日
